臺灣高等法院刑事判決
110年度上訴字第1179號
上  訴  人  臺灣新竹地方檢察署檢察官
被      告  彭聖峰




上列上訴人因被告詐欺等案件，不服臺灣新竹地方法院110年度
金訴字第46號，中華民國110年2月9日第一審判決（起訴案號：
臺灣新竹地方檢察署109年度偵字第13482、13709號），提起上
訴，本院判決如下：
    主  文
原判決撤銷。
本件免訴。
    理  由
一、公訴意旨略以：被告彭聖峰（下稱被告）明知將自己帳戶供
    作他人使用，依一般社會生活之通常經驗，可預見其交付提
    款卡等帳戶資料可能幫助不法犯罪集團隱匿詐欺或財產犯罪
    所得之財物，致使被害人及警方追查無門，竟仍容任將自己
    帳戶提供予他人作為詐欺取財犯罪工具之不確定故意，於不
    詳時地，將其所有之國泰世華商業銀行帳號：000-00000000
    0000號、新光銀行帳號：000-0000000000000號等帳戶（以
    下以國泰帳戶、新光帳戶代稱）之存摺、提款卡，提供予真
    實姓名年籍不詳之詐欺集團成員，容任他人使用其帳戶作為
    詐欺取財之工具。嗣該詐騙集團成員取得上開帳戶後，即基
    於意圖為自己不法所有之犯意聯絡，於如附表一所示時間，
    向林佳蓉、許子寧施以如附表一所示之詐術，林佳蓉、許子
    寧因而陷於錯誤，於如附表一所示時間匯款至如附表一所示
    銀行帳戶。嗣林佳蓉、許子寧發覺受騙報警處理，始循線查
    悉上情。因認被告所為涉犯刑法第30條第1項、洗錢防制法
    第2條第2款而犯同法第14條第1項之幫助洗錢及刑法第30條
    第1項、第339條之4第1項第3款之幫助加重詐欺取財罪嫌等
    語。
二、按案件曾經判決確定者，應諭知免訴之判決，刑事訴訟法第
    302條第1款定有明文。所規定「案件曾經判決確定者，應諭
    知免訴之判決」者，係以同一案件，已經法院為實體上之確
    定判決，該被告應否受刑事制裁，即因前次判決而確定，不
    能更為其他有罪或無罪之實體上裁判。又所稱「同一案件」
    者係指所訴兩案之被告相同，被訴之犯罪事實亦屬同一者而
    言（最高法院109年度台上字第4033號判決意旨參照）。又
    訴訟上所謂一事不再理之原則，關於實質上一罪或裁判上一
    罪，亦均有其適用。同一案件包括實質上一罪及裁判上一罪
    關係。而所謂判決確定，除指犯罪事實之全部已受判決確定
    之外，尚包括犯罪事實之一部確定。是否同一案件，端視前
    後案件之基本社會事實是否同一而定（最高法院60年台非字
    第77號判例、103年度台上字第1266號判決意旨參照）。　
三、經查：
　㈠被告依其社會生活經驗及智識程度，雖預見若將其所有金融
    帳戶提款卡及密碼提供他人使用，可能幫助他人作為收受及
    提領詐欺取財犯罪所得之工具，他人提領後即產生遮斷資金
    流動軌跡以逃避國家追訴、處罰之效果，仍基於縱令他人將
    其所提供之金融帳戶用以實行詐欺取財及洗錢，亦不違背其
    本意之幫助詐欺取財及幫助洗錢之不確定故意，於民國109
    年6月16日13時29分前之某時，在不詳處所，將其申辦如附
    表二人頭帳戶欄所示帳戶之提款卡、密碼，以不詳方式提供
    予不詳詐欺集團成員收受，以此方式幫助該詐欺集團成員為
    詐欺取財犯行時，方便取得贓款，並掩飾、隱匿詐欺取財犯
    罪所得之去向及所在，而不易遭人查緝。嗣該詐欺集團成員
    共同基於意圖為自己不法所有之詐欺取財及洗錢之犯意聯絡
    ，分別於附表二所示時間，各以如附表二所示方式要求如附
    表二所示之郭怡君、陳美均、林佳蓉、許子寧、沈羿辰及黃
    薏霏依指示匯款，致其等均陷於錯誤，先後於如附表二所示
    匯款時間，將如附表二所示金額匯款至附表二所示人頭帳戶
    內，且由該詐騙集團成員持彭聖峰所提供附表二所示人頭帳
    戶之提款卡、密碼提領所匯入之款項，而以此方式幫助該詐
    欺集團成員向他人詐取財物得逞併以掩飾前述詐欺犯罪所得
    之去向之犯罪事實，前經臺灣新竹地方檢察署（下稱新竹地
    檢署）檢察官以109年度偵字第6071、9719、9922、114455
    號提起公訴，復經新北地檢署檢察官以110年度偵字第2915
    、11802號移送併辦審理，並經原審法院於111年5月10日以1
    09年度易字第942號判決（下稱前案）判處有期徒刑5月，併
    科罰金新臺幣1萬元，於111年6月8日確定在案，此有上開刑
    事判決及本院被告前案紀錄表等件在卷可稽（見本院卷第14
    7至168、175至176頁），應堪認定。
　㈡本件檢察官就被告於不詳時地，將其所有之國泰世華商業銀
    行帳號：000-000000000000號、新光銀行帳號：000-000000
    0000000號等帳戶之存摺、提款卡，提供予真實姓名年籍不
    詳之詐欺集團成員，容任他人使用其帳戶作為詐欺取財之工
    具。嗣該詐騙集團成員取得上開帳戶後，即基於意圖為自己
    不法所有之犯意聯絡，於如附表一所示時間，向林佳蓉、許
    子寧施以如附表一所示之詐術，林佳蓉、許子寧因而陷於錯
    誤，於如附表一所示時間匯款至如附表一所示銀行帳戶提起
    公訴，經核與前開經判決確定之幫助洗錢之犯行，犯罪事實
    、地點、手法相同，觸犯構成要件相同之罪名，且本案被害
    人林佳蓉、許子寧亦為前案之被害人，具有事實上一罪關係
    ，屬同一案件，前案判決既已確定，揆諸前揭說明，本案不
    得再為實體判決，依法應為免訴之諭知。
四、原判決撤銷之理由：
　㈠原審認本案係已經提起公訴之案件，在同一法院重行起訴，
    而諭知不受理判決，固非無見。惟刑事訴訟法第303條第2款
    規定已經提起公訴或自訴之案件，在同一法院重行起訴者，
    應諭知不受理之判決，係以已經提起公訴或自訴之同一案件
    尚未經實體上判決確定者為限。如果已經實體上判決確定，
    即應依同法第302條第1款諭知免訴之判決，而無諭知公訴不
    受理之可言。原審未及審酌前案判決已經確定，諭知不受理
    判決，自非妥適。
　㈡檢察官上訴意旨固以：被告於偵查中否認同時提供國泰帳戶
    、新光帳戶予某詐欺集團使用，且前案起訴事實不包括被告
    提供之新光帳戶、提款卡之事實，認原審未調查被告是否同
    時、同地提供其所有之國泰世華銀行、新光銀行之帳戶、提
    款卡予詐欺集團成員，自有依法應於審判期日調查之證據而
    未予調查之判決違背法令云云。惟就檢察官上訴意旨所指被
    告提供新光銀行帳戶、提款卡部分，業經前案判決認定在案
    ，與前案確定判決要屬同一事實，而為前案確定判決效力所
    及，是檢察官上訴意旨認前案起訴事實並不包括被告提供之
    新光帳戶、提款卡之事實云云，容有誤會。是檢察官雖執前
    詞指摘原審判決不當，固非有據，惟原判決未及審酌前案判
    決已經確定，逕為公訴不受理判決，亦容有未洽，自屬無可
    維持，應由本院予以撤銷改判，諭知免訴判決，並不經言詞
    辯論為之。
五、退併辦部分：
　　本案被告既經本院為免訴之諭知，則臺灣新竹地方檢察署檢
    察官移送併辦被告幫助洗錢等部分（111年度偵字第5085號
    ）自與本案被告被訴幫助洗錢等部分不生事實上之一罪關係
    ，是本案起訴之效力即不及於上開移送併辦部分，本院自不
    得併予審究，應予退回由檢察官另為適法之處理。
據上論斷，應依刑事訴訟法第369條第1項前段、第364條、第302
條第1款、第307條，判決如主文。
中　　華　　民　　國　　111 　年　　11　　月　　8 　　日
                  刑事第二十三庭審判長法　官  許永煌
　　　　　　　　　　　　　　　　　    法　官  黃美文
　　　　　　　　　　　　　　　　　    法　官  雷淑雯
以上正本證明與原本無異。
檢察官如不服本判決應於收受送達後20日內向本院提出上訴書狀
，並應敘述具體理由；其未敘述上訴理由者，應於上訴期間屆滿
後20日內向本院補提理由書（均須按他造當事人之人數附繕本）
「切勿逕送上級法院」。告訴人或被害人如對於本判決不服者，
應具備理由請求檢察官上訴，其上訴期間之計算係以檢察官收受
判決正本之日期為準。
被告不得上訴。
                                      書記官  林立柏
中　　華　　民　　國　　111 　年　　11　　月　　8 　　日
附表一：
編號 告訴人 犯罪事實 匯入金額及帳戶   1 林佳蓉 於109年6月16日21時57分前某時許，詐騙集團成員透過LINE通訊軟體暱稱「達康Tom楊正楷」向林佳蓉佯稱邀約參與外匯投資云云 分別於109年6月16日21時57分許，匯款新臺幣（下同）1,000元至被告國泰世華商業銀行帳戶，並於翌（17）日18時58分許，匯款1,029元至被告新光銀行帳戶。   2 許子寧 於109年6月15日0時47分許，詐騙集團成員透過LINE通訊軟體暱稱「達康Tom楊正楷」向許子寧佯稱邀約參與外幣投資云云 分別於109年6月17日20時42分許，匯款1,029元至被告新光銀行帳戶。 

附表二：
編號 被害人 詐騙經過 匯款時間 匯款金額（新臺幣） 人頭帳戶 備註 1 告訴人郭怡君 詐欺集團成員「凱凡」、「正楷Jacky」於民國109年6月14日20時30分許起，陸續以交友軟體Sweet Ring、通訊軟體LINE向郭怡君佯稱：可透過APP「傑力國際IFC交易所」投資外匯，並只要支付30％計算之代操費用，即可將獲利領回云云，使郭怡君陷於錯誤，依指示以網路轉帳匯款至右揭人頭帳戶內。 109年6月16日13時29分許 2萬4,000元 被告彭聖峰向國泰世華銀行所申設帳號000-000000000000號帳戶（ 下稱被告國泰帳戶，於109年6月17日19時警示圈存1萬1,466元） 109 年度偵字第6071、9719、9922 、11445 號 起訴書 2 告訴人 陳美均 詐欺集團成員「達康Tom楊正楷」於109年5月30日起，以交友軟體Sweet Ring、通訊軟體LINE向陳美均佯稱：可投資外匯，並只要支付30％計算之代操費用，即可將獲利領回云云，使陳美均陷於錯誤，依指示以網路ATM轉帳匯款至右揭人頭帳戶內。 109年6月16日13時31分許 3萬元 被告國泰帳戶 110 年度偵 字第2915號移送併辦意旨書    109年6月16日13時33分許 3萬元      109年6月16日13時36分許 1萬1,000元      109年6月17日19時23分許 3萬元 被告彭聖峰向新光商業銀行所申設帳號000-00000 00000000號帳戶（下稱被告新光帳戶，於109年6月18日1時17分警示圈存9萬0,048元）     109年6月18日0時4分許 3萬元      109年6月18日0時9分許 3萬元      109年6月18日0時13分許 3萬元   3 告訴人林佳蓉 詐欺集團成員「達康Tom楊正楷」於109年6月16日起，以通訊軟體LINE向林佳蓉佯稱：可透過線上「瑞銀國際交易所」投資外匯，並只要支付以該日收益金額30％計算之代操費用云云，使林佳蓉陷於錯誤，依指示以網路轉帳匯款至右揭人頭帳戶內。 109年6月16日21時57分許 1,000元 被告國泰帳戶 110年度蒞 字第235號補充理由書    109年6月17日18時58分許 1,029元 被告新光帳戶  4 告訴人許子寧 詐欺集團成員「達康Tom楊正楷」於109年6月13日起，陸續以交友軟體 PAIRS、通訊軟體LINE向許子寧佯稱：可透過線上「瑞銀國際交易所」投資外幣，須先支付1,000 元作為入會費，嗣並以該日收益金額之30％計算給付代操費用云云，使許子寧陷於錯誤，依指示以網路銀行轉帳匯款至右揭人頭帳戶內。 109年6月16日21時37分許 1,000元 被告國泰帳戶 110年度蒞 字第235號補充理由書    109年6月17日20時42分許 1,029元 被告新光帳戶  5 告訴人 沈羿辰 詐欺集團成員「達康楊正楷」 、「達康Jacky翁嘉宏」等人於109年6月初起，陸續以交友軟體Sweet Ring、通訊軟體LINE向沈羿辰佯稱：可透過「傑力金融交易所」投資平台註冊帳號進行外匯交易投資，並可代為操作，除需給付投資金額亦需支付代操費用云云，使沈羿辰陷於錯誤，依指示操作自動櫃員機轉帳、存款至右揭人頭帳戶內。  109年6月16日21時26分許 1萬8,000元 被告國泰帳戶 110 年度偵字第11802號移送併辦意旨書    109年6月16日21時28分許 3萬元      109年6月17日16時26分許 3萬元 被告新光帳戶     109年6月17日16時28分許 2萬9,015元      109年6月17日16時31分許 1萬985元   6 被害人 黃薏霏 詐欺集團成員「達康Tom楊正楷」於109年6月12日12時許起，以通訊軟體LINE對黃薏霏佯稱：可透過線上「瑞銀國際交易所」投資外幣，並只要支付以該日收益金額30％計算之代操費用云云，使黃薏霏陷於錯誤，依指示以網路轉帳匯款至右揭人頭帳戶內。 109年6月17日16時55分許 1萬元 被告新光帳戶 檢察官於臺灣新竹地方法院111年3月29日審理時，當庭予以補充擴張